最高法院刑事判決　　　　　　　　　　　　　　　八十七年度台上字第一六○二號
　　上　訴　人　台灣高等法院檢察署檢察官
　　被　　　告　甲　○
右上訴人因被告違反稅捐稽徵法案件，不服台灣高等法院中華民國八十五年十二月二
十四日第二審更審判決（八十五年度上更(一)字第一九九號，起訴案號：台灣板橋地方
法院檢察署八十三年度偵字第八○四八、八○四九、九一○○號），提起上訴，本院
判決如左：
    主  文
原判決撤銷，發回台灣高等法院。
    理  由
本件原判決以公訴意旨略稱：被告甲○於民國八十年、八十一年間經由案外人陳忠義
轉包僑力營造工程股份有限公司（以下稱僑力公司）承作，台北縣板橋市○○街警察
宿舍工程中之模板工程，及經由吳文章轉包延陵工程有限公司（以下稱延陵公司）所
承攬，台北縣三峽鎮台北大鎮模板工程，為從事業務之人。竟為逃漏稅捐，於八十年
十二月三十一日及八十一年十月十九日，明知鄭席賓於八十年、八十一年間並未在僑
力公司及延陵公司工作，竟連續虛偽登載鄭席賓八十年全年工資為二十萬元（新台幣
下同）於僑力公司承攬工資給付表，及鄭席賓八十一年全年工資十五萬元於延陵公司
勞務報酬支出憑證，藉以逃漏稅捐，足以生損害於鄭席賓及稅捐稽徵機關徵稅之正確
性。因認被告犯有刑法第二百十六條、第二百十五條及稅捐稽徵法第四十一條之罪嫌
云云，經原審審理結果，認不能證明被告犯罪，因而維持第一審諭知被告無罪之判決
，駁回上訴人在第二審之上訴，固非無見。
惟查：(一)審理事實之法院，對於案內一切證據，除認為不必要者外，均應詳為調查，
然後基於調查所得之心證，以為判斷事實之基礎，如有應行調查之證據未經依法調查
，率予判決，即屬當然違背法令。查證人吳文章提出之勞務報酬支出憑證上之指紋（
見他字第四七○號卷第二十二頁）是否為被告所有﹖此項證據攸關該支出憑證是否為
被告偽造﹖自應命被告按捺指印，或逕向兵役機關或內政部警政署刑事警察局調取被
告之指紋卡，俾與上開支出憑證上之指紋比對鑑定。本院前次發回意旨曾指摘及此，
原審仍未調查，致其應於審判期日調查之證據未予調查之違法依然存在。(二)被告並不
諱言卷附之「甲○」身分證影本係由其身分證影印而來。惟就何以有此身分證影本則
辯稱：其身分證遺失，被他人冒用以逃稅等語。然查與本件報稅有關之「甲○」身分
證係於七十八年八月二十三日補發，有該身分證影本在卷可稽（見他字第四十八號卷
第十三頁）。而依被告所陳：其身分證曾遺失二次，第一次時間已忘記，第二次則為
七十八年遺失，往後即未再遺失過云云（見一審卷第一二六、一二七頁）。惟被告於
七十八年八月十九日遺失身分證後，即在同年月二十三日向台北市大安區戶政事務所
申請補發，有該戶政事務所簡便行文表及所附之申請書在卷可按（見同上卷第九三、
九四頁）。顯見與本件報稅有關之身分證，係被告在七十八年最後一次遺失後申請補
發之新身分證，並非他人持被告以前所遺失之舊身分證犯罪。則被告若未為本件之不
實登載或提供身分證供人逃稅，其身分證如何能為他人冒用，其間不無疑竇。又其另
又辯稱：伊曾將身分證影本給姓方者幫忙報稅云云。然據台北國稅局內湖稽徵所覆稱
：該所並無甲○申報八十年、八十一年綜合所得稅之資料云云，有該所函在卷為證（
見同上卷第一三八頁）。亦見被告所辯：提供身分證影本給方某幫忙報稅云云，與事
實不符。本件報稅用之「甲○」身分證影本是否為被告提供，攸關其有無逃漏稅捐及
偽造文書犯行，自有查明釐清之必要。原審疏未查明，同有應調查之證據未予調查之
違法。上訴意旨指摘原判決不當，非無理由，應認有發回更審之原因。
據上論結，應依刑事訴訟法第三百九十七條、第四百零一條，判決如主文。
中      華      民      國    八十七    年      五      月      七      日
                              最高法院刑事第十庭
                                  審判長法官  吳  雄  銘
                                        法官  池  啟  明
                                        法官  陳  宗  鎮
                                        法官  石  木  欽
                                        法官  吳  火  川
      右正本證明與原本無異
                                              書  記  官
中      華      民      國    八十七    年      五      月     十二     日
